【裁判字號】    94,易,881
【裁判日期】    950125
【裁判案由】    詐欺
【裁判全文】
臺灣高雄地方法院刑事判決               94年度易字第881號
公  訴  人  臺灣高雄地方法院檢察署檢察官
被      告  己○○
選任辯護人  邱超偉律師
            石繼志律師
            陳清朗律師
被      告  甲○○
上列被告等因詐欺案件，經檢察官提起公訴（93年度偵續字第55
號、93年度偵字第7480號、94年度偵字第8936號），本院判決如
下：
    主  文
己○○共同連續意圖為自己不法之所有，以詐術使人將本人之物
交付，處有期徒刑壹年捌月。
甲○○無罪。
    事  實
一、緣己○○與洪少玲本係鄰居關係，因己○○得知洪少玲之夫
    逝世後、亟需謀職以維持家中經濟，竟與同居人戊○○（另
    由臺灣高等法院高雄分院以93年度上訴字第883 號判決有期
    徒刑6 年6 月確定）共同基於意圖為自己不法所有之概括犯
    意聯絡，先於民國91年3 月間某日，由己○○向洪少玲誆稱
    伊先生「黃炎法」（即戊○○）在調查局工作、可以透過關
    係代洪少玲安排至公家機關工作云云，使洪少玲誤信為真，
    遂由己○○居間介紹洪少玲與偽稱「黃炎法」之戊○○認識
    ，復由戊○○繼而向洪少玲誆稱可代為介紹工作、然需要活
    動費打點云云，致洪少玲不疑有他而陷於錯誤，乃分別由己○○陪同前往金融機構領款、或另向友人借貸，而陸續將款
    項先後交由己○○轉交、或直接交付予戊○○收受，共計交
    付新台幣（以下同）190 萬元，其詐騙時間、地點、金額俱
    如附表所示。嗣因戊○○、己○○前後數次所稱可代為介紹
    之工作均無著落，洪少玲始知悉受騙。
二、己○○、戊○○二人復共同基於前開意圖為自己不法所有之
    概括犯意，於91年11月間，獲悉庚○○○因配偶突然猝死一
    情無法釋懷，欲循司法途徑查明，渠等遂先推由己○○向庚○○○表示其夫「黃呈賢」（即戊○○）任職於調查局，可
    代為提供協助云云，嗣於91年11月26日由戊○○與庚○○○
    、丁○○○約定前往丁○○○位於高雄縣鳳山市○○街18號
    3 樓之住處商談此事。戊○○抵達該址後，即向庚○○○誆
    稱其因配偶死亡所領得之60萬元勞工保險金金額過少，其可
    代為向法務部申請90萬元之補償，惟須先將原本領取之60萬
    元保險金充作押標金，以便申請更多款項云云，致庚○○○
    陷於錯誤，旋於同日前往金融機構領取現金60萬元交予戊○○，其間己○○亦隨後前往上址與戊○○、庚○○○等人共
    同商討前開申請賠償之事，己○○並當場向庚○○○表示如
    果事情辦成、要拿錢出來讓伊蓋房子云云，而與戊○○共同
    以此誆騙庚○○○。嗣於92年2 月10日上午9 時許，復推由
    戊○○向庚○○○表示需再交付15萬元給檢察官云云，使庚○○○陷於錯誤，同意於是日在其位於高雄縣鳳山市鎮○里
    ○○街15號住處交付現金15萬元予戊○○收受，另由戊○○
    交付其於不詳時間、地點，向某不詳年籍、姓名之成年男子
    所購得，發票人為甲○○、發票日均為92年4 月27日、票面
    金額總計744580元之支票2 紙，供庚○○○作為擔保，嗣戊○○取得上開款項後，即避不見面，且其所交付之上開支票
    2 紙，經庚○○○遵期提示亦不獲兌現，更未見戊○○、己○○有何代為請領補償金之事宜，庚○○○始知受騙。
二、案經洪少玲、庚○○○分別訴由高雄縣政府警察局鳳山分局
    報請臺灣高雄地方法院檢察署檢察官偵查起訴。
    理  由
壹、本件關於證據能力之意見：
  一、按證人、鑑定人依法應具結而未具結者，其證言或鑑定意
      見，不得作為證據，刑事訴訟法第158 條之3 定有明文。
      同法第159 條之1 第2 項雖規定，被告以外之人於偵查中
      向檢察官所為之陳述，除顯有不可信之情況者外，得為證
      據。惟該被告以外之人（含共同被告、共犯、被害人、證
      人等），於偵查中向檢察官所為之陳述，性質上仍屬傳聞
      證據（審判外之陳述），然因檢察官依法有訊問被告、證
      人及鑑定人之權，證人、鑑定人且須「具結」，而檢察官
      向被告以外之人所取得之陳述，原則上均能遵守法律規定
      ，不致違法取供，其可信性極高，為兼顧理論與實務，因
      而規定除顯有不可信之情況者外，得為證據（參考刑事訴
      訟法第159 條之1 立法理由）。從而被告以外之人於偵查
      中向檢察官所為之陳述，仍應依法具結，始有證據能力（
      最高法院94年度台上字第913 號判決採同一見解）。是以
      證人洪少玲（93年度偵字第7480號卷第32至35頁、第55至
      58頁、第82至83頁）、庚○○○（93年度偵字第958 號卷
      第5 至7 頁、第13至15頁；93年度偵續字第55號卷第15至
      16頁、第67至69頁）、丁○○○（93年度偵字第958 號卷
      第5 至7 頁）及戊○○（93年度偵字第958 號卷第13至14
      頁；93年度偵續字第55號卷第63頁；93年度偵字第7480號
      卷第81至84頁）等人前於偵查中雖經檢察官傳喚到庭陳述
      ，然因渠等並未依法具結，參以前開說明，該等陳述依法
      即不具證據能力，本院亦不得採為認定事實之依據。
  二、按被告以外之人於審判外之言詞或書面陳述，除法律有規
      定者外，不得作為證據，刑事訴訟法第159 條第1 項固有
      明文。然依同法第159 條之5 規定：「被告以外之人於審
      判外之陳述，雖不符前四條之規定，而經當事人於審判程
      序同意作為證據，法院審酌該言詞陳述或書面陳述作成時
      之情況，認為適當者，亦得為證據。當事人、代理人或辯
      護人於法院調查證據時，知有第159 條第1 項不得為證據
      之情形，而未於言詞辯論終結前聲明異議者，視為有前項
      之同意。」。查證人洪少玲、丁○○○、庚○○○及戊○○等人曾先後前往警局製作筆錄；又丁○○○（93年度偵
      續字第55號卷第13至15頁、第69至70頁）、戊○○（93年
      度偵續字第55號卷第20至23頁、第72至73頁）則於偵查中
      經檢察官依法命其具結作證，是以渠等之警詢筆錄依法雖
      屬傳聞證據，本不具證據能力，然檢察官、被告暨其辯護
      人等明知該等陳述有刑事訴訟法第159 條第1 項不得為證
      據之情況，猶未於審判程序調查該項證據之際、或於言詞
      辯論終結前就其證據能力聲明異議（參見本院95年1 月11
      日審判筆錄第5 至7 頁），且衡諸本件若欲判斷被告等人
      是否成立犯罪，實有引用前開證人陳述之必要。揆諸前揭
      說明，本院自得逕以卷附前開證人洪少玲、庚○○○、丁○○○及戊○○之審判外陳述採為認定事實之依據。
貳、有罪部分：
  一、訊據被告己○○固坦承多次陪同告訴人洪少玲前往金融機
      構取款，及於91年11月26日前往丁○○○住處與戊○○、
      告訴人庚○○○等人見面之事實，惟矢口否認有何與戊○○共同詐欺之犯行。辯稱：伊並未與戊○○共同詐騙他人
      ；伊對外使用「黃雅雲」之名係因為本名諧音不雅，並非
      為了要騙人；而「黃炎法」係伊哥哥的名字，伊不可能用
      來騙人，且伊對戊○○說要介紹工作給洪少玲之過程全不
      知情，亦未從告訴人洪少玲處收受任何款項；另伊雖有於
      91 年11 月26日前往丁○○○住處，但並非與戊○○共同
      詐騙告訴人庚○○○云云。辯護意旨則以：告訴人洪少玲
      前後所述不一、顯係誣指被告己○○犯罪，且被告己○○
      自91年5 月起已經搬家，不可能再向告訴人洪少玲收取任
      何款項等語為被告辯護。惟查：
    (一)本件前經戊○○冒用「黃炎法」之名義，以介紹公家機關
      工作、需要活動費為由，向告訴人洪少玲訛詐款項共計19
      0 萬元；且告訴人洪少玲亦均在被告己○○之陪同下，連
      續於附表所示時間前往金融機構領款；另於91年11月26日
      ，被告亦有前往丁○○○住處，而告訴人庚○○○有當場
      交付現金60萬元予戊○○收受等情，業據證人洪少玲、庚○○○、丁○○○及戊○○等人分別於警詢、偵查及本院
      審理中證述屬實，並有洪少玲提呈之郵局（帳號00000000
      000000000 號、00000000000000000 號）、安泰商業銀行
      （帳號：00000000000000號）、高雄銀行與台灣銀行存摺
      影本共5 份、及取款憑條1 件（參見93年度偵字第7480號
      卷第108 頁）在卷可稽，且據被告己○○於本院審理中供
      認上情不諱，足徵被告己○○此部分自白核與事實相符，
      堪予採信。另被告己○○係因本名諧音不雅，遂自民國79
      年間起對外使用「黃雅雲」之名一節，復經證人即被告己○○之前夫乙○○到庭證述屬實，從而被告己○○並非刻
      意使用「黃雅雲」之假名用以詐騙告訴人洪少玲之情，亦
      堪認定。
    (二)按證人之陳述有部分前後不符，或相互間有所歧異時，究
      竟何者為可採，法院仍得本其自由心證予以斟酌，非謂一
      有不符或矛盾，即應認其全部均為不可採信，茍其對基本
      事實之陳述，與真實性無礙時，則仍非不得予以採信（最
      高法院93年度台上字第5394號判決採同一見解）。本件告
      訴人洪少玲先後於附表所示時間，遭戊○○以代為謀取公
      家機關工作之名義向其訛詐款項，復分別由己○○陪同前
      往金融機構領款、或另向友人借貸，而陸續將款項交由被
      告己○○轉交、或直接交付予戊○○收受，共計交付現金
      190 萬元等情，業據告訴人洪少玲當庭結證甚詳，並有卷
      附前開存摺影本可憑。至本件辯護人等雖迭指告訴人洪少
      玲前後所述不一，不得作為不利於被告之證據云云，為被
      告己○○辯護。然本院審酌戊○○先後多次以找工作之名
      義誆騙告訴人洪少玲，且使用之名目繁多、索取之金額亦
      屢有差異，而告訴人洪少玲亦須視個人財務狀況而分別自
      不同金融機構提領款項、或另向友人借貸，再參以本件案
      發迄今已逾3 年，證人之記憶不免因時間經過而略有罅漏
      、錯置之情事，此乃人情之常。是縱告訴人洪少玲先後所
      述關於交付款項之數額、時間、及是否均交由被告己○○
      轉交予戊○○各情雖略有出入，惟針對其透過被告己○○
      始認識戊○○、嗣遭戊○○以附表所示手段加以訛騙、及
      均由被告己○○陪同前往金融機構領款等節則始終相符。
      況本院審酌告訴人洪少玲於本院審理中既經到庭接受檢、
      辯雙方實施交互詰問，就其證言內容詳予核實，更提出卷
      附前開存摺資料當庭加以逐筆核對提領時間、金額，此舉
      均有助於其回復案發過程之記憶，從而告訴人洪少玲先後
      陳述之內容雖偶生歧異，然本院衡諸上情，乃認告訴人洪
      少玲於本院審理中之證述應較先前警詢中所述更屬可採。
      且誠如被告己○○所言，伊以往曾多次載告訴人洪少玲前
      往辦理日常生活瑣事，於本案發生前亦曾主動介紹洗碗等
      其他工作予告訴人洪少玲，足見渠等原本交情非惡，故告
      訴人洪少玲當無甘冒自身觸犯偽證罪之風險而任意設詞誣
      攀被告己○○之理。是以告訴人洪少玲確有於附表所示時
      間自金融機構提領款項或向友人借款，均交由被告己○○
      轉交予戊○○之情，洵堪認定。至辯護人等雖提出租賃契
      約1 份，用擬證明被告己○○自91年5 月底起即已搬離與
      告訴人洪少玲同住之大樓之事實。然本院觀乎該契約所載
      契約終止日期為91年6 月14日，核與被告己○○所述搬遷
      時間未盡相符，亦與告訴人洪少玲所證稱被告己○○係於
      91年7 月份搬家等語相違；且被告己○○既於本院審理中
      供承連續於附表所示時間陪同告訴人洪少玲前往金融機構
      領款，顯見其與告訴人洪少玲並未因搬離該址而斷絕彼此
      間之往來，是縱告訴人洪少玲所述交付現金之正確地點前
      後略有出入，仍無礙於本院採認前揭被告己○○確有自告
      訴人洪少玲處收受款項之事實，故未可徒以上開租賃契約
      書之內容即遽為被告己○○有利之認定。
    (三)次者，告訴人洪少玲乃係透過被告己○○之介紹而認識戊○○一節，業據告訴人洪少玲到庭指證屬實，且為被告己○○所是認，故被告己○○理應於介紹雙方認識之際，一
      併告知對方姓名、稱謂，以便日後往來相稱之用，且告訴
      人洪少玲苟非透過被告己○○之介紹，實難以直接探知戊○○是否確實任職於調查局，更無從主動得知「黃炎法」
      事實上果為被告己○○兄長之姓名等情。且佐以被告己○○於本院準備程序中亦自承其與戊○○自84年間起相識成
      為男女朋友，直至92年初為止，期間雙方更因同居而生有
      3 名子女之情，亦有卷附被告己○○提出之戶口名簿（93
      年度偵字第7480號卷第91頁）1 份可證，是告訴人洪少玲
      自91年4 月間起既已透過被告己○○之介紹而認識戊○○
      ，彼此亦為鄰居關係，日常生活理應時有往來，故被告己○○斷無可能對告訴人洪少玲誤認戊○○之名為「黃炎法
      」一節全然不知。此外，被告己○○既曾多次陪同告訴人
      洪少玲前往金融機構領款，並均由告訴洪少玲主動將款項
      交由被告己○○轉交予戊○○，兼就被告己○○與戊○○
      二人同居關係親密、且前述轉交款項次數頻繁等情事觀之
      ，被告己○○理應對戊○○假借為告訴人洪少玲找工作之
      為由，而向其索取款項等情知之甚稔。職是，被告己○○
      事前已然知悉戊○○並非「黃炎法」其人、亦未在調查局
      工作等情事，猶介紹戊○○與告訴人洪少玲相識，復經戊○○迭以要代為找公家機關之工作、但須要支付活動費為
      由訛詐告訴人洪少玲，再由被告己○○陪同告訴人洪少玲
      前往金融機構領取款項，並自告訴人洪少玲處收受款項後
      轉交予戊○○，顯見被告己○○與戊○○二人就詐欺告訴
      人洪少玲部分，彼此間確有共同詐欺之犯意聯絡與行為分
      擔，從而被告己○○前揭所辯各節，要屬臨訟卸責之詞，
      委無足採。
    (四)再被告己○○雖以伊並未予戊○○共同詐騙庚○○○云云
      置辯。然本件業據證人戊○○前於偵查中證述：是被告己○○告訴庚○○○其在調查局工作，其從未向告訴人庚○○○表示在調查局工作等語（參見93年度偵續字第55號卷
      第72頁反面），且證人庚○○○、丁○○○亦分別到庭結
      證稱：被告己○○先向庚○○○表示其夫「黃呈賢」（即
      戊○○）任職於調查局，可代為提供協助領取保險金，嗣
      於91年11月26日，由戊○○、庚○○○及丁○○○約定在
      丁○○○前開住處商談此事，戊○○乃向告訴人庚○○○
      誆稱可代為申請更高額之補償金，惟須將先前所領得之60
      萬元保險金充作押標金，以便申請更多款項云云，告訴人
      庚○○○遂於同日前往金融機構領取現金60萬元交予戊○○，其間被告己○○亦抵達該址，過程中被告己○○更主
      動向告訴人庚○○○表示事情如果辦成要拿錢出來幫忙買
      房子等語；嗣於92年2 月10日上午9 時許，戊○○向告訴
      人庚○○○表示需再交付15萬元給檢察官，遂由告訴人庚○○○於同日在其位於高雄縣鳳山市鎮○里○○街15號住
      處交付現金15萬元予戊○○收受，另由戊○○交付前開支
      票2 紙作為擔保，惟該等支票屆期均不獲兌現等節綦詳，
      並有上開支票暨退票理由單各2 件在卷可證（參見警卷
      第11頁）。且告訴人庚○○○、證人丁○○○二人經本院
      諭知隔離訊問後，所述各情均大抵相符，足見本件被告己○○確於事前向告訴人庚○○○謊稱戊○○在調查局工作
      、得為其處理賠償金事宜云云，事中更行參與戊○○施用
      詐術之過程，從而其與戊○○彼此間就此亦有犯意聯絡及
      行為分擔，是被告己○○此部分共同詐欺取財之犯行，亦
      堪認定。
    (五)此外，本件固據證人戊○○先後於警詢及偵查中表示被告
      己○○並不知情云云。然本院衡諸證人戊○○與被告己○○乃多年同居男女朋友關係，同居期間更共同育有三子，
      彼此關係親密非常，是證人戊○○所為證言不免或有偏頗
      、迴護被告己○○之虞。且參以證人戊○○另於偵查中證
      稱：告訴人庚○○○將錢在丁○○○住處交給伊後，伊隨
      即將錢收入袋內，被告己○○方才趕到云云，亦核與告訴
      人庚○○○、證人丁○○○前開證述之情明顯不符，故證
      人戊○○所述既與事實有悖，當未足以採為被告己○○有
      利之認定。
    (六)綜前所述，本件被告己○○與戊○○共同以不實事項匡騙
      告訴人洪少玲、庚○○○，致令告訴人等陷於錯誤而同意
      交付款項，渠等所為業已該當刑法詐欺罪之構成要件。職
      是，本件事證已臻明確，被告己○○前揭共同詐欺取財犯
      行至堪認定，應依法論科。
  二、核被告己○○所為，係犯刑法第339 條第1 項之詐欺取財
      既遂罪。被告己○○與戊○○二人就上開詐欺犯行，彼此
      間具有犯意聯絡及行為分擔，應論以共同正犯。又被告己○○先後多次詐欺取財犯行，時間緊接，反覆為之，所犯
      均係同一罪名之罪，顯係基於概括犯意為之，應依連續犯
      規定論以一罪，並加重其刑。爰審酌被告己○○之犯罪動
      機、目的、手段、智識程度，且利用告訴人等之信任，合
      計訛詐款項265 萬元，數額非微，且犯罪後猶飾詞否認犯
      行，迄今猶未如數賠償告訴人等所受財產上損失等一切情
      狀，量處如主文所示之刑，以資懲儆。
參、無罪部分
  一、公訴意旨略以：被告甲○○明知真實姓名年籍均不詳、自
      稱「阿喜」之成年男子（以下稱「阿喜」，另由台灣高雄
      地方法院檢察署檢察官簽分偵查），係屬販賣空頭支票（
      俗稱芭樂票）之詐騙集團成員，且被告甲○○本人並無大
      量使用支票之需要，其亦無能力在短期內支付鉅額票款，
      竟與丙○○（另由台灣高雄地方法院檢察署檢察官簽分偵
      查）及「阿喜」等人，共同基於意圖為自己不法所有之概
      括犯意，先於91年7 月間，以其本人名義，向起訴書附表
      （五）所示之三家金融行庫申請支票帳戶，待領得大量空
      白支票後，旋將如起訴書附表（五）所示空白支票及支票
      印鑑章，以不詳代價出售給「阿喜」所屬之詐騙集團。嗣
      該詐騙集團成員，即在報紙刊登類似「支票供週轉」之廣
      告內容，而將前開空白支票以每張4 千元不等之價格，透
      過「阿喜」販售予戊○○等不特定人，並依購買者之意願
      ，填載支票金額、發票日、受款人、蓋用被告甲○○印章
      之支票，或將已蓋妥被告甲○○印章之空白支票，交予購
      買者，並授權購買者自行填載發票日期及金額，並有如起
      訴書附表（二）、（三）所示已查知之二支票帳戶支票使
      用情形。嗣因戊○○連續持其所購得之空頭支票，分別詐
      欺告訴人洪少玲、庚○○○等人之案件曝光後，始循線查
      出被告甲○○前開3 個支票帳戶，自92年2 月26日起，迄
      92 年9月30日止，其所申請之支票全部退票張數為148 張
      ，全部退票總金額竟高達00000000元。至丙○○部分，則
      有如起訴書附表（六）所示空白支票退票情形，全部退票
      張數為205 張，全部退票總金額高達00000000元。因認被
      告甲○○與戊○○、丙○○及「阿喜」所組成之販賣空頭
      支票詐騙集團成員間，就上開犯行，互有犯意聯絡及行為
      分擔，為共同正犯。遂認被告甲○○亦涉有共同詐欺取財
      罪嫌云云。
  二、按犯罪事實應依證據認定之，無證據不得推定其犯罪事實
      。又不能證明被告犯罪者，應諭知無罪之判決，刑事訴訟
      法第154 條第2 項、第301 條第1 項分別定有明文。所謂
      證據，係指足以認定被告確有犯罪行為之積極證據而言，
      該項證據自須適合於被告犯罪事實之認定，始得採為斷罪
      資料。苟積極證據不足為不利於被告事實之認定時，即應
      為有利於被告之認定，更不必有何有利之證據（最高法院
      29年上字第3105號、30年上字第816 號判例意旨參照）。
  三、公訴人認被告甲○○涉犯前揭詐欺取財等罪嫌，無非係以
      戊○○所交付予告訴人等之空頭支票、被告甲○○留存在
      高雄銀行及合作金庫銀行之「支票存款印鑑卡」影本2紙
      、「存戶資料」影本資料1 紙、法務部票據信用資訊連結
      作業查詢明細表14紙（被告甲○○部分6 紙、丙○○部分
      8 紙）、及戊○○於93年6 月11日偵訊時所庭呈其向甲○○所屬詐騙集團所購買之支票正本1 紙暨電話錄音譯文1
      份等為其論據。然訊之被告甲○○固坦承分別開立如起訴
      書附表所示合作金庫一心路分行、高雄銀行三多分行、及
      華南銀行籬仔內分行等銀行支票帳戶等事實，惟矢口否認
      有何共同詐欺之犯行。辯稱：伊並不認識「阿喜」，伊所
      開立之支票帳戶均係交予伊岳父丙○○使用，伊並不知道
      會遭人使用作為詐騙工具等語。
  四、經查：
    (一)被告甲○○前於91年7 月16日分別開立上述高雄銀行三多
      分行、合作金庫一心路分行之支票帳戶，另於不詳時、日
      開立華南銀行籬仔內分行支票帳戶等情，有卷附被告甲○○高雄銀行開戶資料暨印鑑卡（93年度偵字第74 80 號卷
      第64、65頁）、合作金庫一心路分行93年4 月6 日合金一
      心存字第0930001772號函暨所附被告甲○○印鑑卡與存戶
      資料（本院93年度訴字第455 號卷第85、86頁）各1 件在
      卷可稽，且據被告於本院審理中供認上情不諱，足徵被告
      甲○○此部分自白核與事實相符，應堪採信。又證人戊○○曾向「阿喜」購買發票人為被告甲○○之支票4 、5 張
      ，且被告甲○○之上開支票均自92年3 月間起即發生大量
      退票情事一節，另經證人戊○○前於偵查中證述在卷（93
      年度偵續字第55號卷第73頁），且有卷附該等支票帳戶法
      務部票據信用資訊連結作業查詢明細表6 紙可證，是此部
      分之事實，亦堪認定。
    (二)證人戊○○前於偵查中固提出其向「阿喜」所購買之支票
      正本1 紙暨電話錄音譯文1 份等為其論據。惟參以證人戊○○另因使用前開空頭支票而涉有詐欺罪嫌，遂由台灣高
      等法院高雄分院93年度上訴字第883 號判決有罪確定在案
      ，是其為試圖規避刑責，不免或有任意指述他人、期能卸
      免已身責任之可能，故證人戊○○所言要非全然可採。再
      本院觀乎上開證人戊○○所提出之支票發票人為「蔡泉昌
      」，核與被告甲○○不生任何關連；至上開電話錄音譯文
      雖有提及被告甲○○參與販賣空頭支票一事，然此一文件
      既未經證人戊○○提出錄音原本以資核對，亦未由檢察官
      依法予以勘驗核實，其真實性顯有疑義，當不得遽為被告
      甲○○不利之認定。
    (三)又證人戊○○於偵查中雖結證稱「阿喜」出售被告甲○○
      為發票人之支票一事、被告甲○○均知情等語，但證人戊○○亦結證稱其係向「阿喜」購買支票，並由「阿喜」夫
      妻交付支票等情，是證人戊○○證述被告甲○○知情一節
      ，其真實性即非無疑。另被告甲○○辯稱其請領前開帳戶
      支票後即交予其岳父丙○○使用、並不知丙○○如何使用
      等語，復據證人丙○○於本院審理中證述其係與一位姓謝
      、綽號「龍伯」之人合夥經營空調生意，被告甲○○只是
      幫忙搬貨與整理器材，並未對外接洽生意，其要被告甲○○來幫忙，「龍伯」即提議使用被告甲○○名義來請領支
      票使用，且支票請領後即由「龍伯」將支票、印章拿走，
      嗣於被告甲○○請領支票後1 、2 個月，「龍伯」就將錢
      及支票拿走跑掉等語綦詳，顯見被告甲○○實因與岳父丙○○一同工作，乃基於丙○○之請託，方始同意以自己名
      義請領支票帳戶供丙○○使用，此一情況核與一般人提供
      之人頭支票帳戶、任意交予不詳第三人簽發使用而從中獲
      取對價之情形迥異，未可一概而論。是被告甲○○主觀上
      是否得以認識其所交付予丙○○之前開支票帳戶將遭「阿
      喜」等人任意出售予他人非法使用之情事，要非無疑。
    (四)次者，被告除與丙○○二人係翁婿關係外，要與戊○○、
      「阿喜」等人均素不相識。又系爭支票帳戶自91年7 月16
      日被告甲○○申請開立後，直至92年3 月間起，方始有大
      量且集中退票之不正常往來情形，期間相隔將近半年，從
      而被告甲○○於交付前開支票帳戶予丙○○使用之初，客
      觀上亦顯難預知爾後將遭人不當使用之情形，自不得徒以
      前開支票帳戶果有事後大量退票之情事，率爾推認被告甲○○於交付支票帳戶之際即有共同詐欺之犯意聯絡。
    (五)再衡諸常情，一般詐騙者於詐取他人財物之際，多會試圖
      隱匿自己真實身份，避免遭人發覺而須面臨刑事訴追責任
      。苟被告甲○○與「阿喜」彼此間確有詐欺取財之犯意聯
      絡，則被告甲○○竟同意大量使用自己為發票人之支票向
      他人施詐，使自己身份曝光，進而遭受刑事追訴及被害人
      求償，反之「阿喜」則隱匿不明，實顯與常情有悖。此外
      ，復無其他積極證據足佐被告甲○○提供支票予「阿喜」
      使用得以從中獲致任何利益，亦無從佐證被告甲○○與證
      人戊○○、丙○○及「阿喜」彼此間果有共同欺取財之犯
      意聯絡，亦不得逕為被告甲○○不利之認定。
  五、末按，被告於刑事訴訟程序中，本應受無罪之推定，刑事
      訴訟法第161 條第1 項規定：檢察官就被告犯罪事實，應
      負舉證責任，並指出證明之方法。因此檢察官對於起訴之
      犯罪事實，應負提出證據及說服之實質舉證責任，藉以為
      被告有罪之積極證明，或其指出證明之方法，說服法院以
      形成被告有罪之心證。綜前所述，本件公訴人前揭所述犯
      罪事實及所憑證據，尚難證明被告甲○○果與丙○○、戊○○及「阿喜」等人有共同詐欺之犯意聯絡與行為分擔。
      縱被告甲○○前開所辯之詞雖無從概予採信，然其間既有
      合理之懷疑存在，無法達到確信其為真實之程度，依法當
      不得遽為不利於被告之認定。此外，復查無其他積極證據
      足供證明被告甲○○確有公訴人所指前揭犯行，揆諸上開
      判例意旨及說明，即應為被告甲○○無罪之諭知。
據上論結，應依刑事訴訟法第299 條第1 項、第301 條第1 項，
刑法第28條、第339 條第1 項、第56條，罰金罰鍰提高標準條例
第1 條前段，判決如主文。
中    華    民    國    95    年    1     月    25    日
                  刑事第四庭  審判長法官 郭玫利
                                    法官 林意芳
                                    法官 陳明呈
以上正本證明與原本無異。
如不服本判決，應於收受送達後10日內向本院提出上訴書狀。
中    華    民    國    95    年    2     月    3     日
                                  書記官 林明忠
附錄本判決論罪科刑之法條：
中華民國刑法第339條(普通詐欺罪)
意圖為自己或第三人不法之所有，以詐術使人將本人或第三人之
物交付者，處5 年以下有期徒刑、拘役或科或併科1 千元以下罰
金。
以前項方法得財產上不法之利益或使第三人得之者，亦同。
前二項之未遂犯罰之。
附表：
┌──┬────────────────────────────────┐
│編號│時間、地點、誆騙名義、戊○○與己○○共同詐騙洪少玲錢財之行為分擔│
├──┼────────────────────────────────┤
│    │戊○○於91年4 月22日，向洪少玲誆稱可代介紹環境保護局清潔員工作，│
│    │但需要活動費30萬元，使洪少玲信以為真，乃由己○○騎車搭載洪少玲，│
│    │共同前往鳳山新富郵局提領30萬元，由己○○轉交給戊○○。嗣於91年4 │
│ (1) │月29日，戊○○改稱活動費要60萬元才夠，故由己○○陪同洪少玲，又至│
│    │鳳山新富郵局、鳳山安泰銀行（以高雄銀行提款卡提領）、臺灣銀行，各│
│    │提領6 萬元、5 萬元、14萬元，合計25五萬元交給戊○○。另不足額五萬│
│    │元部分，則於91年5 月30日，由己○○陪同洪少玲至臺灣銀行提領5 萬元│
│    │，交由己○○轉交予戊○○。                                      │
├──┼────────────────────────────────┤
│    │因前稱環保局工作並無著落，戊○○遂於91年6 月19日，又改稱已找到交│
│    │通局工作，擔任路邊收費員，工作較輕鬆，欲換此工作，先前交付之活動│
│ (2) │費60萬還不夠，需再交付活動費20萬元。洪少玲誤信為真，又在己○○陪│
│    │同下，於91年6 月19日，至臺灣銀行提領20萬元，交由己○○轉交予陳南│
│    │雄。                                                            │
├──┼────────────────────────────────┤
│    │嗣因前稱路邊收費員工作尚無著落，戊○○於91年8 月23日，又改稱可代│
│ (3) │介紹至國稅局工作，該工作待遇更佳，但需再交付活動費35萬元，洪少玲│
│    │誤信為真，又在己○○陪同下，於同日前往臺灣銀行提領30萬元，另向友│
│    │人借貸10萬元，共將活動費35萬元交由己○○轉交予戊○○。          │
├──┼────────────────────────────────┤
│    │戊○○於91年12月20日，又誆稱已找到鳳山市青年國中護士工作，人情關│
│    │說活動費需105 萬元，但洪少玲只要交付活動費62萬元即可（另謊稱其餘│
│    │43萬元，從戊○○前向洪少玲借貸之款項中扣除）洪少玲誤信為真，在黃│
│    │小珠陪同下至安泰銀行提領22萬5 千元（其中5 千元留為己用），另向友│
│ (4) │人借貸40萬元，而將活動費62萬元交由己○○轉交予戊○○。詎於92 年1│
│    │月25日，戊○○又藉口要保證金5 萬元，於92年2 月25五日又要押金8 萬│
│    │元，洪少玲為求謀取學校護士工作，乃不疑有他，遂將上開款項直接交予│
│    │戊○○。此部分合計交付戊○○75萬元。                            │
└──┴────────────────────────────────┘


司法院資訊處製作；財團法人民間司法改革基金會備份。
